臺灣嘉義地方法院民事裁定
111年度監宣字第151號
聲  請  人  羅庭蓁  

相  對  人  羅炎泉  


關  係  人  江月柳  

上列聲請人聲請監護宣告事件，本院裁定如下：
    主      文
一、宣告羅炎泉（男，民國○○○年○月○日生，身分證統一編號：Z
    ○○○○○○○○○號）為受監護宣告之人。
二、選定羅庭蓁（女，民國○○○年○月○○○日生，身分證統一編號
    ：Z○○○○○○○○○號）為受監護宣告之人羅炎泉之監護人。
三、指定江月柳（女，民國○○○年○月○○日生，身分證統一編號：
    Z○○○○○○○○○號）為會同開具財產清冊之人
　　。
四、聲請費用新臺幣壹仟元由受監護宣告之人羅炎泉負擔。
    理      由
一、聲請意旨略以：聲請人為相對人之長女，相對人有不能為意
    思表示或受意思表示或不能辨識其意思表示效果之情形，為
    此依民法第14條、第1110條、第1111條及家事事件法第164 
    條之規定，聲請宣告相對人為受監護宣告之人，並選定聲請
    人為相對人之監護人，暨指定關係人江月柳為會同開具財產
    清冊之人等語。
二、對於因精神障礙或其他心智缺陷，致不能為意思表示或受意
    思表示，或不能辨識其意思表示之效果者，法院得因本人、
    配偶、四親等內之親屬、最近一年有同居事實之其他親屬、
    檢察官、主管機關、社會福利機構、輔助人、意定監護受任
    人或其他利害關係人之聲請，為監護之宣告，民法第14條第
    1項定有明文。　　　
三、經查，聲請人主張之前揭事實，已據其提出臺中榮民總醫院
    嘉義分院診斷證明書、身心障礙證明（極重度）影本、戶籍
    謄本及親屬系統表為憑。又本院為審驗相對人之精神及心智
    狀況，囑託鑑定人即臺中榮民總醫院嘉義分院醫師沈正哲鑑
    定相對人心神狀況，其鑑定結果認：根據家屬描述及病歷記
    載，相對人為64歲男性，無精神疾病史，與太太同住，國中
    畢業，從事焊接工人多年，於民國111年2月8日騎乘機車外
    出發生車禍後送至本院急診，腦部電腦斷層顯示多處腦出血
　　、骨折及血胸，當日即於本院接受緊急腦部手術，車禍後相
    對人呈現癱瘓臥床狀態，需靠鼻胃管進食及使用尿管，肢體
    逐漸僵硬孿縮，生活無法自理，前需由家人協助，話量極少
　　，幾乎不講話，領有神經外科醫師開立之極重度殘障手冊。
    相對人於鑑定評估當日由家屬推至診間，眼神無法對焦，未
    觀察到相對人有任何言語表達，對叫喚無回應，無法說出自
    己姓名、女兒姓名，無法配合指令為舉手等動作，對於疼痛
    無法有迴避動作，僅可發出微弱呻吟聲。綜合相對人之病歷
    及鑑定所見情形，相對人因其心智缺陷（器質性腦病變、腦
    出血），致其不能為意思表示或受意思表示，建議為監護宣
    告等語，有該醫院精神鑑定報告書附卷可稽。綜上，堪認相
    對人確因其他心智缺陷，致不能為意思表示或受意思表示或
    不能辨識其意思表示之效果等情為真，故本件聲請為有理由
　　，爰依上揭規定，宣告相對人為受監護宣告之人。
四、按受監護宣告之人應置監護人。法院為監護之宣告時，應依
    職權就配偶、四親等內之親屬、最近一年有同居事實之其他
    親屬、主管機關、社會福利機構或其他適當之人選定一人或
    數人為監護人，並同時指定會同開具財產清冊之人。法院選
    定監護人時，應依受監護宣告之人之最佳利益，優先考量受
    監護宣告之人之意見，審酌一切情狀，並注意下列事項：（
    一）受監護宣告之人之身心狀態與生活及財產狀況。（二）
    受監護宣告之人與其配偶、子女或其他共同生活之人間之情
    感狀況。（三）監護人之職業、經歷、意見及其與受監護宣
    告之人之利害關係。（四）法人為監護人時，其事業之種類
    與內容，法人及其代表人與受監護宣告之人之利害關係。民
    法第1110條、第1111條第1項及第1111條之1分別定有明文。
    查本件相對人既為監護之宣告，已如上述，自應依上開規定
    為其選定監護人及指定會同開具財產清冊之人。本院審酌相
    對人除聲請人外，無其他生存之子女，聲請人願意擔任受監
    護宣告人之監護人，江月柳願擔任會同開具財產清冊之人，
    有戶籍謄本、同意書在卷可證，併參聲請人、江月柳與相對
    人分別為父女及夫妻關係，彼此間應具有一定之信賴感及依
    附感，堪信由聲請人擔任相對人之監護人，及由江月柳擔任
    會同開具財產清冊之人，應符合相對人之最佳利益，爰裁定
    如主文第2、3項所示。
五、又依民法第1113條準用同法第1099條、第1099條之1 規定，
    於監護開始時，監護人對於受監護宣告人即相對人之財產，
    應會同江月柳於2個月內開具財產清冊，並陳報法院，於此
    之前僅得對受監護人財產為必要之管理，併此指明。
六、依家事事件法第164條第2項，裁定如主文。

中　　華　　民　　國　　111 　年　　7 　　月　　7 　　日
               家事法庭  法　　　官  黃仁勇           
以上正本係照原本作成。
如對本裁定抗告，須於裁定送達後10日之不變期間內，向本院提
出抗告狀，並繳納抗告費新臺幣1,000元。
中　　華　　民　　國　　111 　年　　7 　　月　　7 　　日
                         書　記　官　黃郁萍